【裁判字號】    91,交聲,1782
【裁判日期】    920130
【裁判案由】    違反道路交通管理處罰條例聲明異議
【裁判全文】
臺灣臺北地方法院交通事件裁定                  九十一年度交聲字第一七八二號
    原處分機關  台北市交通事件裁決所
    受 處分 人  甲○○  男  三十七歲（民國五十四年九月一日生）
    即 異議 人
右列受處分人因違反道路交通管理處罰條例案件，對於台北市交通事件裁決所中華民
國九十一年十一月二十一日所為之處分（原處分案號：北市裁三字第駕裁二二—ＡＢ
Ｙ五六二六八○號），聲明異議，本院裁定如左：
        主  文
異議駁回。
        理  由
一、按汽車駕駛人，在交岔路口、公共汽車招呼站十公尺內或消防車出、入口五公尺
    內臨時停車者，處新臺幣（下同）三百元以上六百元以下罰鍰，道路交通管理處
    罰條例第五十五條第二款定有明文；又汽車駕駛人，駕駛汽車有違反本條例之行
    為，經交通勤務警察或依法令執行交通稽查任務人員制止時，拒絕停車接受稽查
    而逃逸者，除按各該條規定處罰外，處三千元以上六千元以下罰鍰，道路交通管
    理處罰條例第六十條第一項亦有明定；再汽車駕駛人駕駛汽車違反道路交通管理
    處罰條例第六十條第一項規定者，除應依該條所規定之罰鍰處罰外，並予記違規
    點數一點，道路交管理處罰條例第六十三條第一項第一款定有明文。另據違反道
    路交通管理事件統一裁罰基準，汽車駕駛人違反道路交通管理處罰條例第五十五
    條第二款之規定，均係罰鍰六百元，而違反同條例第六十條第一項之規定者，於
    應到案日期內到案聽後裁決者，應處罰鍰三千元。
三、本件受處分人即異議人甲○○於九十一年十月六日下午八時十三分許駕駛ＤＮ—
    九五八六號自用小客車在台北市○○路○段、太原路八十九巷之交岔口十公尺內
    臨時停車，台北市政府警察局大同分局建成派出所現場執行交通勤務員警許嘉尚
    認為受處分人違反道路交通管理處罰條例第五十五條第二款於交岔路口十公尺內
    臨時停車之規定（舉發違反道路交通管理事件通知單誤載為「紅線路口十公尺內
    臨停」），當場上前欲行掣單舉發，然經員警要求提出駕駛執照、行車執照時，
    竟拒絕提出證件接受稽查，使員警無法確知真正駕駛人年籍即搖窗駛離逃逸，經
    員警許嘉尚認受處分人亦違反同條例第六十條第一項之規定，逕行舉發，經台北
    市政府警察局裁罰後，受處分人於到案日期前向原處分機關提出申訴，經原處分
    機關請舉發單位即台北市政府警察局調查結果，仍認受處分人有前開違規行為，
    原處分機關乃依前揭道路交通管理處罰條例第五十五條第二款（裁決書於舉發違
    規事實欄中誤載為將「交岔路口十公尺內臨時停車」誤載為「公共汽車招呼站十
    公尺內臨時停車」）、第六十條第一項、第六十三條第一項第一款之規定，於九
    十一年十一月二十一日分別裁處罰鍰六百元、三千元（合計三千六百元），並記
    違規點數一點。
四、訊據受處分人固不否認其於前揭時地駕駛車號ＤＮ—九五八六號自用小客車（下
    簡稱系爭車輛）經警上前盤查等情不諱，然仍矢口否認有任何違反道路交通管理
    處罰條例規定之行為，辯稱：當時係因與他人相約於太原路、承德路一段口，而
    伊對現場路況並非熟稔，故而靠邊慢駛以尋找門牌，但至該地時，因有眾多大型
    客運靠邊上下載客，伊就被卡在中間，而無法繼續駕駛被迫停歇，故引擎、燈光
    均未熄滅，於現場等待機會穿出車陣，並非臨時停車，而員警上前表示違規時，
    伊有提出駕駛執照，但怕員警開立罰單、吊扣駕照，故並未將駕駛執照交付員警
    ，而員警即逕自往車後走去，伊認為員警似欲驅離，方駛離現場，並非拒絕稽查
    逃逸云云。經查：
  (一)受處分人於前揭時地駕駛系爭車輛於標明紅線之交岔路口臨時停車，經警舉發時
    ，更不提出交付證件予舉發員警，而拒絕接受稽查，將車駛離現場逃逸之事實，
    除部分據受處分人坦承車輛確於現場經警舉發，而未確實將證件交付員警手中等
    情不諱外，業據證人即現場舉發員警許嘉尚到庭結證明確，並有舉發照片在卷可
    稽。而以證人許嘉尚係本件原處分機關所認定受處分人有右開違規行為之原證人
    ，其到庭在本院法官面前具結以言詞供述本件訴訟上之待證事實（即受處分人有
    右開違規事實），因其與受處分人毫無怨懟，自無自陷於偽證罪之追訴而構詞誣
    賴受處分人之理；且於本件卷存證據資料內並無任何積極證據足以證明員警上開
    供述係屬虛偽，亦未有足以令人顯信其證述為不可採之品性證據或前科證據存在
    ，本院自不得僅憶證人為本見開單告發受處分人之員警而全盤抹煞其餘訴訟上所
    具之證人資格，況受處分人就上開證人陳證，無法舉出或提出任何對其有利之證
    據資料，以使本院對證人所述產生合理之懷疑，而交通警察製單舉發違反道路交
    通管理處罰條例所列之違規事實，本質上為行政處分，係公務員基於職務上之權
    力，依法就特定之具體事件上所為之具公法上效果之單方面行政行為，基於公務
    員為公法上行為具有公信力之原則，該行政行為當可被推定為真正，其據以依法
    處分之事實認定亦為正確無誤，本此公信原則，乃立法者賦予行政機關訂定違反
    道路交通事件統一裁罰基準及處理細則，使值勤員警得遂其維護交通秩序、安全
    之行政目的，反之若公務員一切行政行為均需預留證據以證其實，則國家行政勢
    必窒礙難行，據此，刑事訴訟法就犯罪證據有關之規定中與屬行政秩序罰之交通
    違規裁罰本質不合之部分，自不在準用之列，從而本院由製單員警陳證已可得受
    處分人確有前開違規行為之心證，於受處分人無其他舉發有誤之相關證據且本院
    經查業無何證據可認舉發有捏造事實之情時，值勤員警本其維護交通秩序及安全
    職責所為之舉發，自應推定其合法正確。是本件受處分人前開之違規事實，堪以
    認定。
  (二)就受處分人所辯：被動受困現場停止、或主動停留現場云云，查：
    1.證人即舉發員警許嘉尚於本院調查時證稱：「當時我是站在承德路一段四十號
      前往承德路一段太原路七十九巷口回頭看，看到受處分人的車子正面車頭停在
      畫紅線的巷口，於是我走過去，走了大約一、二分鐘，到了車輛停靠的地點，
      車子並未移動，我就上前敲駕駛人的車窗，車窗搖下之後，我向該駕駛表示，
      這是紅線，你不應該在方向盤上看雜誌，並請求出示駕照、行照證件，結果該
      駕駛人從他後口袋中抽出他的皮包，皮包內取出二張疑似駕照的東西，但是沒
      有交給警員，我並沒有看清楚到底是不是他的駕照，他說我拿給你你就要開單
      ，口氣不好，還說臺灣的警察就是這樣的嗎，然後人民拿稅金養你們幹什麼。
      之後我不理會，我再次向他表示要他拿出駕照與行照給我，他表示已經給你看
      了，所以就把車窗搖上去，慢慢要駛離，我沒有辦法，只好拿出相機從後面拍
      照。」、「（問：你從看到這輛車停在路口一直到你上前大約多久？）大約有
      三分鐘。我是在四十號第一銀行前看到走到四十六號超商前。」，是自舉發員
      警察覺系爭車輛至現場舉發時，業有相當時間。且證人許嘉尚亦證稱：系爭車
      輛並未閃有左、右轉燈號等語，又受處分人業自承：系爭車輛車後並無任何車
      輛，有相當距離可倒車等語明確，再自現場照片以觀，系爭車輛之左側並無任
      何障礙物等情，有現場舉發照片可佐，而受處分人於員警上前舉發時，業能立
      即打燈進入內側車道駛離現場乙節，業為受處分人所不爭執，是以系爭車輛行
      進動線，受處分人於前方大型客運停靠阻礙時，非不得以倒車、打出左轉燈，
      由外側車道進入內側車道而繼續行駛，而受處分人卻仍選擇於現場停留長達一
      分鐘餘，其係於現場「停車」之行為已臻明確。
    2.又受處分人自稱：伊係與他人相約於承德路一段、太原路口，係在現場尋找門
      牌等語，然承德路一段、太原路口之交岔口，依受處分人之車行方向依序為太
      原路一三三巷、一一五巷、九七巷、七九巷四處，而本件違規地點太原路七九
      巷口已為太原路、承德路一段最後一個交岔口，而受處分人之停放地點業已逾
      七九巷口，倘如受處分人所言欲為尋找門牌，則於經太原路七九巷口時，受處
      分人應即早已尋得相約地點，然受處分人仍於該處停留，其停車以待相約之意
      甚明。故受處分人辯稱：係受困於車陣、無法駛離而被迫停歇云云，顯為矯飾
      之詞，委無足採。
  (三)就受處分人辯稱：不知前來者是否為真正員警，且係員警逕行走至車後，伊以為
    員警欲行驅離云云，然：
    1.受處分人自承：因員警身著警察制服，由外觀上已可得知前來舉發者為警察，
      且當時並未提出欲行察看警察證件之要求，且並未遞出證件即係認定員警將扣
      證件等情（見本院九十二年一月二十七日筆錄），是受處分人主觀業已明知前
      來舉發者為有權舉發交通違規之警察，而不交出證件即欲躲避舉發乙節，應無
      疑義。
    2.另受處分人於交通違規案件陳述書中業已表明：「‧‧‧‧員警來取締時卻逕
      行強勢指責本人違規停車，欲逕行開立罰單‧‧‧‧」（參見交通違規案件陳
      述書），且員警上前至受處分人處時，已經要求遞出證件，係欲開單舉發等情
      ，已如前述，故受處分人更應明知舉發員警係開單後方欲進行驅離。
    3.綜上，受處分人仍拒絕交付證件供員警舉發，而於舉發前即將車駛離等情，其
      拒絕稽查而逃逸之事實，洵堪信為真。而受處分人所辯：員警欲行驅離，方離
      開現場云云，無可採信。
五、綜上所述，原處分機關依行為時之道路交通管理處罰條例第五十五條第一項第二
    款、第六十條第一項、第六十三條第一項第一款之規定，分別裁處罰鍰六百元、
    三千元（合計罰鍰三千六百元），並記違規記點數一點，核無不合（惟裁決書中
    舉發違規事實一應係交岔路口十公尺內臨時停車之誤）。本件聲明異議為無理由
    ，應予駁回。
據上論斷，應依道路交通案件處理辦法第十九條，裁定如主文。
中      華      民      國    九十二    年      一      月     三十     日
                          臺灣臺北地方法院交通法庭
                法  官  郭惠玲
右正本證明與原本無異。
如不服本裁定，應於裁定送達後五日內向本院提出抗告狀。
                                    書記官  陳  懿
中      華      民      國      九十二      年    二    月    十一      日


司法院資訊處製作；財團法人民間司法改革基金會備份。
